臺灣新竹地方法院交通事件裁定
移送機關　交通部公路總局新竹區監理所新竹市監理站
受處分人
即異議人　甲○○
上列異議人對於交通部公路總局新竹區監理所新竹市監理站94年
7月28日竹監新五字第裁51－E00000000號裁決處分，聲明異議，
本院裁定如下：
    主  文
異議駁回。
    理  由
一、按汽車駕駛人，有左列情形之一者，處新臺幣6,000元以上
    12,000元以下罰鍰，並當場禁止其駕駛及扣留其車輛牌照：
    一未領有駕駛執照駕車者；又汽車所有人，僱用或聽任第21
    條第1款至第7款之人駕車者，除依第21條之規定處罰外，並
    得吊扣其汽車牌照3個月，道路交通管理處罰條例第21條第1
    項第1款、第28條分別定有明文。
二、原處分機關交通部公路總局新竹區監理所新竹市監理站（下
    稱新竹市監理站）裁決理由略以：聲明異議人即受處分人
    甲○○於民國94年3月8日凌晨3時許，在新竹縣竹北市○○
    街945號前，聽任未領有駕駛執照之丙○○駕駛其所有之車
    牌號碼5H－0690號自小客車而撞及置於路旁之中華電信公司
    所有之配電箱，為新竹縣警察局竹北分局專責交通事故處理
    小組警員乙○○舉發並填製竹縣警交字第E00000000號舉發
    違反道路交通管理事件通知單（下稱舉發通知單）送達異議
    人收受後，異議人不服舉發事實，於應到案時間內到新竹市
    監理站提出陳述表示不服，經新竹市監理站函請原舉發機關
    查復違規事實明確，仍認異議人有前開違規行為，新竹市監
    理站乃於94年7月28日依據道路交通管理處罰條例第21條第1
    項第1款、第28條（裁決書贅引為第28條第1項）之規定裁處
    異議人新臺幣8,400元罰鍰，並得吊扣汽車牌照3個月等情，
    有新竹縣警察局竹縣警交字第E00000000號舉發通知單、新
    竹縣警察局竹北分局94年7月14日北警交裁字第0940032097
    號函、新竹市監理站94年7月28日竹監新五字第裁51－E0000
    0000號裁決書各1紙在卷可稽。
三、聲明異議意旨略以：(一)按汽車所有人允許無駕駛執照之人，
    駕駛其車輛者，吊扣其駕駛執照3個月。又汽車所有人僱用
    或聽任無駕駛執照之人駕車者，除依第21條之規定處罰外，
    並得吊扣其汽車牌照3個月，道路交通管理處罰條例第23 條
    第2款及同法第28條分別定有明文。查所謂「允許」係明示
    同意，而「聽任」應係指「允許」以外之其他情形始有適用
    之餘地。因此倘有「允許」之情形，即無適用「聽任」之可
    能，合先說明。(二)查異議人於94年3月8日凌晨3時許，飲用
    酒類後仍駕駛車牌號碼5H－0690號之自小客車搭載丙○○，
    沿新竹縣竹北市○○街由北往南行經945號前，因不勝酒力
    無法繼續駕駛，遂請丙○○代為駕駛上開車輛，上揭事實，
    業經臺灣新竹地方法院檢察署檢察官以94年度速偵字第418
    號緩起訴處分書認定在案。故丙○○係得到異議人之明示同
    意而駕駛上開自小客車，至為明灼，足見，異議人之行為至
    多僅該當道路交通管理處罰條例第23條第2款之「允許」行
    為，而與同法第28條所定之「聽任」行為，迥不相符，實甚
    顯然。原裁決竟認定異議人之行為係屬「聽任」，並依道路
    交通管理處罰條例第28條科處罰鍰8,400元（異議狀誤載為
    8,000元）及吊扣汽車牌照3個月，其認事用法，殊屬違誤，
    不足維持。(三)又新竹縣警察局警備隊警員乙○○，於上開車
    禍事故發生時，僅對異議人掣單舉發異議人「酒後駕車」及
    「駕照吊扣期間駕車」等2項違規行為，異議人不服上開舉
    發而提出陳述，新竹市監理站於94年3月29日以稽違字第094
    4002603號通知撤銷關於「酒後駕車」之違規舉發，並將「
    駕照吊扣期間駕車」之違規舉發改以「持機車駕駛執照駕駛
    小型車及機車駕駛執照逾期」裁處，足見乙○○警員之違規
    舉發，均屬錯誤。乙○○警員對道路交通管理處罰條例之相
    關規定，並不熟悉，至為明灼。(四)另乙○○警員於知悉上開
    撤銷通知後，心生不滿竟於同年5月間再次針對上開車禍事
    故（發生時間為94年3月8日）掣單舉發異議人「聽任」無駕
    駛執照之人駕車而違反道路交通管理處罰條例第28條之規定
    。惟查，異議人係明示同意丙○○駕駛上開自小客車，已如
    前述（緩起訴處分之日期為94年3月15日），乙○○警員竟
    將應屬「允許」之行為曲解為「聽任」之行為，且異議人倘
    有違反道路交通管理處罰條例之行為，乙○○警員為何未於
    事故發生當時，即94年3月8日掣單舉發？反而遲至同年5 月
    間始另行掣單舉發，其執法顯屬恣意，亦屬不當，灼然至明
    。原裁決未審酌上開情事，即採信乙○○警員之不實舉發而
    為裁定，顯屬不當。綜上所陳，原裁決之認事用法，顯有違
    誤，不足維持，爰依法聲明異議，請求撤銷原處分云云。
四、經查：
  (一)本件異議人於94年3月8日凌晨3時許，在新竹縣竹北市○○
    街945號前，聽任未領有駕駛執照之證人丙○○駕駛其所有
    之車牌號碼5H－0690號自小客車之交通違規事實，有新竹縣
    警察局竹縣警交字第E00000000號舉發通知單、新竹縣警察
    局竹北分局94年7月14日北警交裁字第0940032097號函、新
    竹市監理站94年7月28日竹監新五字第裁51－E00000000號裁
    決書及臺灣新竹地方法檢察署94年度速偵字第418號緩起訴
    處分書各1紙在卷可稽，亦為異議人於94年9月22日本院訊問
    時所是認。
  (二)惟異議人於本院訊問時辯稱：不知證人丙○○無駕駛執照，
    當時已經酒醉，也沒有允許、同意其駕車云云，而為反於其
    上開聲明異議意旨之陳述「曾允許證人丙○○駕車」乙節，
    然證人丙○○於本院同日訊問時雖亦陳稱沒有經過異議人同
    意而駕駛異議人所有之上揭自小客車，惟證人丙○○同時並
    證述異議人知道其沒有駕照，則異議人辯稱其不知證人丙○
    ○未領有駕照尚不可採；況異議人於94年3月8日警詢中曾供
    述我因比較酒醉，所以我請他開車…，我確定是丙○○所駕
    駛，…丙○○會開車，但不是很熟…等語，有警員乙○○於
    94年9月22日本院調查時庭呈之該日警詢筆錄影本1份附卷足
    按，又衡之異議人於事發當時尚知搖下電動窗逃生，顯見異
    議人當時之精神狀態應尚未至迷醉不醒人事之狀態，理當對
    證人丙○○之駕車行為出言制止，惟異議人並未為之，則異
    議人此種行為即足表徵其聽任未領有駕駛執照之人駕車之心
    態，異議人猶空言否認，顯係臨責飾卸之詞，要無可採。
  (三)末按交通警員掣單舉發違反道路交通管理處罰條例所列之違
    規事實，本質上為行政處分，係公務員基於職務上權力，依
    法就特定之具體事件所為具有公法上效果之單方行政行為，
    基於公務員為公法上行為具有公信力之原則，該行政處分當
    可被推定為真正，其據以依法處分之事實認定亦為真正無誤
    ，此與民事訴訟法第355條第1項規定：「文書，依其程式及
    意旨得認作公文書者，推定為真正。」之情形相同。本此公
    信原則，乃立法者賦予行政機關制定違反道路交通管理事件
    統一裁罰基準及處理細則，使勤務警員得當機處分，以達其
    維護交通秩序、安全之行政目的。反之，若謂公務員一切行
    政行為均需預留證據以證其實，則國家行政勢必窒礙難行。
    據此，刑事訴訟法就犯罪證據有關之規定中與屬行政秩序罰
    之交通違規裁罰本質不合之部分，自不在準用之列。
  (四)綜上，異議人確有如舉發通知單所載之違規事實，新竹市監
    理站以異議人違反道路交通管理處罰條例第28條，裁罰異議
    人罰鍰新臺幣8,400元，並得吊扣汽車牌照3個月，於法並無
    不合，本件異議為無理由，應予駁回。
五、依道路交通案件處理辦法第19條，裁定如主文。
中　　華　　民　　國　　94　　年　　9 　　月　　29　　日
                    交通法庭　法  官  林秋宜
以上正本證明與原本無異。
如不服本裁定，應於裁定送達後5日內向本院提出抗告狀。
中　　華　　民　　國　　94　　年　　9 　　月　　29　　日
                              書記官  馮玉玲
